臺灣臺中地方法院民事判決　　　　　　95年度訴字第2511號
原　　　告　丙○○
訴訟代理人　林伸全律師
被　　　告　庚○○
訴訟代理人　王世宗律師
上列當事人間請求損害賠償事件，本院於民國96年5月15日言詞
辯論終結，判決如下：
    主      文
被告應給付原告新臺幣柒拾肆萬貳仟元，及自民國九十五年九月
二十九日起至清償日止，按週年利率百分之五計算之利息。
原告其餘之訴駁回。
訴訟費用新臺幣壹萬貳仟貳佰伍拾元，由被告負擔新臺幣壹萬零
柒佰捌拾元，餘由原告負擔。
本判決原告勝訴部分，於原告以新臺幣貳拾伍萬元為被告供擔保
後，得假執行；但被告如以新臺幣柒拾肆萬貳仟元為原告預供擔
保，得免為假執行。
原告其餘假執行之聲請駁回。
    事實及理由
一、原告起訴主張：伊透過訴外人信義房屋仲介股份有限公司（
    下稱信義房屋公司）之居間介紹，於民國94年11月27日與被
    告簽訂不動產買賣契約書，向被告購買建號3092號、門牌號
    碼臺中市○○○路185號16樓之1房屋（下稱系爭房屋），及
    其坐落之臺中市○○區○○段1037地號土地應有部份64/100
    00。伊已依約付清全部買賣價金，被告則於94年12月15日交
    屋予伊，惟伊於94年12月底遷入系爭房屋後，於同年月21日
    為裝潢該房屋，而撕開主臥室壁紙時，始發現系爭房屋之房
    間牆壁、前陽台牆壁、後陽台天花板、客廳天花板等處，均
    有滲漏水及發霉等瑕疵，伊隨即以電話通知信義房屋公司，
    由該公司委請配合廠商進行修繕，然未能完全修復前述瑕疵
    。迨至95年4、5月間梅雨季節來臨時，因連日下雨，系爭房
    屋滲漏水之情形益趨嚴重，伊因而向該房屋所在大廈之管理
    委員會反應，經管理委員會於95年5月25日開會討論後，認
    為系爭房屋確有伊所稱滲漏水情事，並同意由訴外人廣又工
    程股份有限公司（下稱廣又公司）進行頂樓修漏工程，廣又
    公司雖於95年6月26日完工，惟系爭房屋於95年6、7月下大
    雷雨之期間，再度發生滲水現象，伊遂於同年6月21日發函
    通知被告出面處理，惟未獲被告置理，伊只得請信義房屋公
    司於95年7月18日轉知被告出面協商，兩造與信義房屋公司
    職員戊○○並先後於同年8月15日及29日至臺中市北屯區調
    解委員會進行調解，然未能成立調解。於調解期間，經調解
    委員提出質疑，被告始承認系爭房屋曾經大漏，其後雖經修
    繕，仍有小漏情形，然其明知此情，竟於委託信義房屋公司
    出售系爭房屋時填具之該房屋現況說明書第7.項「現況是否
    有滲漏水情形？」、「產權持有期間是否曾經因滲漏水而進
    行修繕」2欄均勾選「否」，且簽名於其上，再將存有該等
    瑕疵之系爭房屋出售予伊，是被告就系爭房屋之買賣契約，
    顯係因可歸責於己之事由，而未為合於債之本旨之給付，已
    構成不完全給付，惟因前述瑕疵係可補正，則伊得本於民法
    第227條第1項規定，請求被告依民法給付遲延之規定，就伊
    為將系爭房屋之滲漏水情形全部修復，所需支出之修繕費用
    742,000元（此1金額係伊委請訴外人天梯防水防熱企業有限
    公司（下稱天梯公司）估價所得結果），負賠償責任；又伊
    因系爭房屋上述瑕疵始終未能修復，以致每逢颱風或下雨時
    ，屋內滲水及發霉情形即甚為嚴重，導致伊身體及健康受有
    損害，故伊尚得依民法第227之1條規定，請求被告賠償精神
    慰撫金100,000元。再者，系爭房屋在被告交屋予伊時即存
    有上開瑕疵，惟被告故意不告知伊，伊亦得依民法第354條
    第1項及第360條規定，請求被告賠償上述842,000元。前述
    依據不完全給付及物之瑕疵擔保之法律關係對被告所為請求
    ，係屬請求權競合之關係，請鈞院審理後，擇一對伊有利者
    而為判決，並聲明：被告應給付原告842,000元，及自起訴
    狀繕本送達翌日即95年9月29日起至清償日止，按週年利率
    5%計算之利息；願供擔保，請准宣告假執行。
二、被告抗辯：系爭房屋於伊居住期間，僅在88年921地震發生
    後之某月份下大雨時，曾經發生漏水情形，然經伊僱工將頂
    樓翻修後，直至出售予原告為止，均未再出現漏水現象，伊
    於94年12月間將系爭房屋交付原告時，該房屋之牆壁及天花
    板並無滲漏水之瑕疵，且原告在購買系爭房屋前，亦曾就系
    爭房屋之狀況加以檢查，並未發現有何滲漏水、牆壁已生壁
    癌、或壁紙有明顯之陳舊痕跡。惟原告於遷入系爭房屋後未
    久，即於94年12月13日進行整修裝潢，施工項目包含壁面、
    天花板批土打磨、粉裝油漆工程。嗣系爭房屋樓下住戶發現
    漏水情形，報請該大廈管理委員會派人修繕。經管理委員會
    處理後，認系爭房屋係原告於94年12月間裝潢後始產生漏水
    情狀，顯見系爭房屋之滲漏水情形，乃發生於伊交屋予原告
    之後，應係原告於94年12月間自行僱工修繕、裝潢時不慎所
    導致，自無令伊就此負物之瑕疵擔保或不完全給付責任之理
    。退步言之，縱認系爭房屋有應由伊負擔保責任或可歸責於
    伊之滲漏水等瑕疵，然原告係在伊交屋半年後，始於95年6
    月21日以臺中英才郵局第19360號存證信函，通知伊系爭房
    屋有滲漏水情事，顯有怠於通知瑕疵之情事，則依民法第
    356條規定，應視為原告已承認所受領之系爭房屋，另依同
    法第365條規定，原告請求減少價金之權利，亦已逾6個月之
    除斥期間而消滅，則伊所負物之瑕疵擔保責任，已因而被排
    除。又伊於委託信義房屋公司出售系爭房屋時出具之房屋現
    況說明書，係由該公司職員乙○○在看過系爭房屋後所填具
    ，再交予伊簽名。伊就該說明書第第7.項有關「現況是否有
    滲漏水情形？」、「產權持有期間是否曾經因滲漏水而進行
    修繕」等問題，曾告知乙○○系爭房屋在921地震後不久曾
    有漏水及其後經修繕完畢之情形，惟乙○○詢問伊該房屋現
    在是否仍有漏水現象，伊答稱已無漏水後，乙○○遂在該2
    問題之欄位勾選「否」，是以伊並無故意不告知系爭房屋在
    其擁有產權期間，有因滲漏水而進行修繕之情形。此外，原
    告委託天梯公司估價之事項，乃系爭房屋之屋頂如全面做防
    水處理所需費用，並非針對系爭房屋倘於伊交屋時確實存有
    瑕疵，原告應支付修復費用若干一事加以估算，則原告以該
    公司出具之估價單為依據，請求伊賠償其上所載修繕費用，
    要非有據等語，並聲明：駁回原告之訴及假執行之聲請；如
    受不利判決，願供擔保，請准免為假執行之宣告。
三、兩造不爭執之事實：
  (一)兩造經信義房屋公司之仲介，於94年11月27日簽訂不動產買
    賣合約書，由原告向被告買受系爭房屋及其坐落之臺中市○○區○○段1037地號土地應有部份64/10000，原告已依約付
    清全部買賣價金，兩造並於94年12月15日完成交屋手續。
  (二)原告於94年12月底遷入系爭房屋。
  (三)兩造與信義房屋公司人員曾於95年8月15日及29日，至臺中
    市北屯區調解委員會進行調解，惟未成立調解。
四、原告另主張：伊於94年12月底遷入系爭房屋後，於同年月21
    日為裝潢該房屋，而撕開主臥室壁紙，始發現系爭房屋之房
    間牆壁、前陽台牆壁、後陽台天花板、客廳天花板等處，均
    有滲漏水及發霉等瑕疵，迨至95年4、5月間梅雨季節來臨時
    ，因連日下雨，系爭房屋滲漏水之情形益趨嚴重，且迭經修
    繕均無法修復，是以該房屋在兩造成立買賣契約後，即因可
    歸責於被告之事由，而存在前開瑕疵，且被告竟故意不告知
    原告上述瑕疵情事，是被告自應負物之瑕疵擔保及不完全給
    付之責任等語，為被告所否認，並以前揭情詞置辯，從而本
    件應審究者，厥為：系爭房屋是否有原告所指之上述瑕疵？
    若是，被告就系爭房屋存在之該等瑕疵，應否負物之瑕疵擔
    保或不完全給付之責任？經查：
  (一)依原告於95年11月14日提出之民事準備書狀所附原證三編號
    1、3、4、5、15、19等照片所示，系爭房屋於部分牆壁、窗
    戶邊緣、牆壁與天花板相接處，均有遭水浸溼，以致油漆顏
    色消褪甚至脫落而露出水泥之情形，另由編號4、5、15等3
    張相片，尚可見該房屋之牆角及天花板與牆壁相接處有發霉
    之痕跡。參諸證人即信義房屋公司大雅店之職員戊○○於本
    院96年3月7日言詞辯論期日到庭，經本院提示上述原證三之
    照片後，結證稱：伊於被告將系爭房屋交屋予原告約1個星
    期後，曾接到原告電話，稱系爭房屋有疑似漏水狀況，請伊
    過去看一下，伊於隔天即至系爭房屋現場查看，見到某個房
    間窗角壁紙撕下來的地方疑似有漏水現象；原證三之相片中
    ，伊對於編號14、16、8部分沒有記憶，其他的相片則是伊
    第一次至系爭房屋現場見到的情形等語，足見前述原證三編
    號1、3、4、5、15、19號照片中顯示系爭房屋牆壁及天花板
    之水漬及發霉痕跡，在原告於94年12月間遷入該房屋居住約
    1星期後，即已清楚可見。由該等相片所呈現系爭房屋牆壁
    遭水浸溼之面積，已占牆面相當之比例，且水溼之情形已導
    致原本塗抹於該房屋牆壁及天花板之油漆產生顏色變化、掉
    漆甚至發霉等情形觀之，此等現象顯非短短一星期內即可形
    成，由此足證，系爭房屋在被告於94年12月間交屋予原告時
    ，其牆壁及天花板上之水漬與發霉之痕跡必已存在；再觀諸
    照片中所示該等水漬、掉漆及發霉等情況，係發生在系爭房
    屋之天花板及有窗戶之外牆周邊或窗戶邊緣，當可推知該房
    屋牆壁及天花板前述異常情形，應係因長期間受雨水滲透所
    導致。而原告自94年12月間方開始裝修系爭房屋一節，有其
    提出之工程報價單影本所載日期為憑，斯時系爭房屋之牆壁
    及天花板已留有上述因滲漏水而產生之水漬與發霉痕跡，則
    系爭房屋之滲漏水瑕疵，顯非原告裝修該房屋所造成，則被
    告抗辯：系爭房屋係因原告於94年12月間遷入後自行裝潢不
    慎，始發生漏水情形等語，自難採信。至於證人即系爭房屋
    對面之住戶甲○○於本院96年4月4日言詞辯論期日，雖到庭
    結證稱：伊自88年系爭房屋所在大樓興建完成後就搬進去，
    系爭房屋在原告遷入之前，係被告居住其內。被告居住在系
    爭房屋之期間，伊與被告兩家時常有往來，被告在921地震
    之後，曾對系爭房屋做過局部整理，且被告很小心地維護系
    爭房屋，對生活品質之要求也很高，所以伊去被告家時，並
    未見過或聽被告提過系爭房屋有壁癌或是漏水等情形等語，
    然證人甲○○既為系爭房屋對門之住戶，縱於被告居住該房
    屋期間，因與被告友好而經常至系爭房屋內，亦係出於鄰居
    情誼之拜訪，並無可能仔細審視系爭房屋之牆壁及天花板有
    無水漬或發霉等異常情形，況且依原告主張，系爭房屋上述
    牆壁及天花板之水漬及發霉痕跡，係其為裝修該房屋而撕下
    壁紙時始發現，則證人甲○○在被告居住系爭房屋期間，進
    入該房屋內拜訪被告時，更無可能僅憑肉眼即可窺知除去壁
    紙後之該屋牆壁係何種樣貌，從而尚不得以該證人前揭證詞
    ，即認系爭房屋在被告交付予原告時，其牆壁及天花板並無
    上述因滲漏水以致產生水漬及發霉之情形。另名證人乙○○
    於本院96年4月4日言詞辯論期日到庭結證稱：伊在被告委託
    信義房屋公司大雅店出售系爭房屋時，係在該店擔任營業員
    ，且伊於原告買受系爭房屋前，曾去看過該房屋，當時未發
    現該房屋有漏水情形，至於主臥室及與之相鄰之房間貼有壁
    紙，所以無法查覺有無漏水情形，但當時系爭房屋之屋況及
    貼在牆上的壁紙，都保持得相當完好等語，則僅能證明原告
    所稱系爭房屋在被告出售之時，部分房間貼有壁紙等情，確
    屬實情，惟依該證人所述，其既係在系爭房屋仍貼有壁紙之
    情形下，至該房屋查看，則該房屋之牆壁及天花板當時是否
    已存在水漬及發霉之情形，亦非其所能得知，故亦無從因其
    證稱該房屋當時之屋況及所貼壁紙均屬完好等語，即為對被
    告有利之認定。
  (二)次查，被告自承系爭房屋於其居住期間，曾在88年921地震
    發生後之某月份下大雨時，發生漏水情形，經其僱工將頂樓
    翻修等語（參見本院96年4月4日言詞辯論筆錄第7頁），雖
    其抗辯：系爭房屋經伊翻修頂樓後迄今，均未再發生漏水情
    形，然由原告提出之上述相片顯示，系爭房屋在原告於94年
    12月間遷入時，其牆壁及天花板滲漏水及發霉情況極為嚴重
    且清晰可見一節觀之，被告此部分抗辯，實難採信。系爭房
    屋曾因發生滲漏水問題而進行修繕，且在修繕後仍有滲漏水
    情形，以致牆壁及天花板出現大片水漬、油漆脫落及發霉情
    形，已如前述，惟依原告所提出、由被告具名之卷附系爭房
    屋現況說明書，於第7.項「現況是否有滲漏水情形？」及「
    產權持有期間是否曾經因滲漏水而進行修繕」2項問題，竟
    均勾選「否」，且被告對於該房屋現況說明書末尾之委託人
    簽名（蓋章）欄，係由其親自簽名一事並無爭執。被告雖抗
    辯：伊當時曾向信義房屋公司承辦系爭房屋買賣仲介事宜之
    乙○○表示：伊於921大地震後曾就系爭房屋漏水問題進行
    修繕，然乙○○詢問伊系爭房屋現在是否漏水時，伊答稱「
    沒有」，乙○○遂在上開房屋現況說明書第7.項所列2項問
    題之回答欄位均勾選「否」等語，然被告既在該房屋現況說
    明書之末簽名，該份文書上之記載，自已代表被告在出售系
    爭房屋時，對於該房屋狀況之描述，此並不因該說明書上各
    個選項係由被告自行勾選或由他人代筆而有差異，是該房屋
    現況說明書中有關系爭房屋「現況是否有滲漏水情形？」及
    「產權持有期間是否曾經因滲漏水而進行修繕？」之問題，
    即便係由信義房屋公司人員代為勾選，然被告既未表示異議
    而簽名於其上，且將該說明書交由仲介業者提供有意購買系
    爭房屋之人閱覽，則被告對於該說明書隱匿系爭房屋存在之
    上開瑕疵，導致買受人即原告所受損害，理當自負其責，是
    以原告主張：被告係故意不告知伊系爭房屋存有上開瑕疵，
    應依民法第360條規定負物之瑕疵擔保責任等語，自屬可採
    。被告另抗辯：原告在伊交屋半年後，始於95年6月21日以
    臺中英才郵局第19360號存證信函，通知伊系爭房屋之牆壁
    及天花板有滲漏水與發霉之情形，顯有怠於通知瑕疵之情事
    ，則依民法第356條規定，應視為原告已承認所受領之系爭
    建物，另依同法第365條規定，原告請求減少價金之權利，
    亦已逾6個月之除斥期間而消滅云云，然按買受人依民法第
    356條規定所負檢查及通知出賣人所受領之物具有瑕疵之義
    務，在物之瑕疵為出賣人所明知而故意不告知買受人時即被
    免除，此觀諸同法第357條規定自明，申言之，買受人在出
    賣人故意不告知物之瑕疵時，對於所受領之物無庸負檢查及
    通知之義務，且不因而被視為其承認所受領之物。被告既明
    知系爭房屋有滲漏水之問題，且曾因而進行修繕，卻故意不
    告知原告此項瑕疵，則依據前揭說明，原告之通知瑕疵義務
    已因而被免除，被告所辯原告未從速通知其系爭房屋有瑕疵
    情事，應視為已承認所受領之物，不得再要求其負物之瑕疵
    擔保責任等語，要非可採。再者，民法第365條第1項乃規定
    ：買受人因物有瑕疵，而得依同法第359條規定解除契約或
    減少價金者，其解除權或請求權，於買受人通知瑕疵後6個
    月消滅，然而原告係根據同法第360條規定，請求被告就其
    故意未告知系爭房屋有瑕疵之事，負不履行之損害賠償責任
    ，而非本於同法第359條規定，行使解除契約或減少價金之
    權利，是原告行使上開損害賠償請求權，自不受同法第365
    條第1項所定期間之限制，被告竟以原告提起本件訴訟已在
    系爭房屋交屋6個月之後，抗辯原告主張之民法第360條所定
    損害賠償請求權已罹於時效消滅，自屬謬誤，委無足取。
  (三)按物之出賣人對於買受人，應擔保其物依民法第373條之規
    定危險移轉於買受人時無滅失或減少其價值之瑕疵，亦無滅
    失或減少其通常效用或契約預定效用之瑕疵；買賣之物，缺
    少出賣人所保證之品質者，買受人得不解除契約或請求減少
    價金，而請求不履行之損害賠償；出賣人故意不告知物之瑕
    疵者亦同，分別為民法第354條第1項前段及第360條所明定
    。系爭房屋於被告交屋予原告時，即因滲漏水而導致牆壁與
    天花板留有大面積之水漬甚且發霉之痕跡，惟被告對該房屋
    存有此項瑕疵之事卻故意不為告知，則原告本於前揭規定，
    請求被告賠償損害，自屬有據。至於原告請求被告賠償之各
    項金額，應否准許，茲分別審酌如下：
  1.修繕費用742,000元：
    原告主張修復系爭房屋滲漏水之瑕疵，所須支出之費用為74
    2,000元，業據其提出由訴外人天梯防水防熱企業有限公司
    （下稱天梯公司）出具之報價單影本2紙為證，另經證人即
    天梯公司負責人丁○○於本院96年5月2日言詞辯論期日到庭
    結證稱：伊從事房屋防水、防漏之工作，曾應原告之要求至
    系爭房屋查看，發現該房屋之屋頂天花板及外牆部分有壁癌
    ，另伊至該房屋之屋頂實際勘查後，發現先前所從事之修繕
    ，均僅為局部修繕。原告提出之上開報價單，係伊在查看過
    系爭房屋後所出具，其內所載費用，包括就系爭房屋全部的
    屋頂及外牆做防水防漏的費用等語明確。參諸證人即信義房
    屋公司大雅店之業務主管己○○於本院96年3月7日言詞辯論
    期日到庭，經具結後證陳：原告在被告交付系爭房屋後沒有
    多久，即跟信義房屋公司聯絡，稱其在準備裝修系爭房屋時
    ，發現該房屋有漏水情形，伊遂先請證人戊○○前往該房屋
    現場查看，看過以後，曾委請信義房屋公司之配合廠商去做
    防漏水的處理，處理完後伊曾再去看過，惟依然有漏水情形
    發生，該公司曾委託配合廠商繼續做維護等語，顯見系爭房
    屋之牆壁與天花板經原告發覺有滲漏水情況後，雖透過信義
    房屋公司委請配合廠商修繕，惟並未完全修復，則證人丁○○證稱系爭房屋先前僅經過局部性修繕，不足以將其存在之
    牆壁與天花板滲漏水問題徹底解決等語，堪以採信。而上開
    報價單既由開設天梯公司經營防水、防漏事業之證人丁○○
    ，於實際查看系爭房屋牆壁及天花板滲漏水及發霉等問題後
    所出具，則其內所載修復系爭房屋瑕疵之方法（即就該房屋
    之屋頂與外牆全面作防水防漏）及修復所需費用742,000元
    ，應係使系爭房屋回復至無瑕疵狀態之有效途徑與必要支出
    。又民法第360條所稱「不履行之損害賠償」，旨在保障有
    償契約交易之安全，使買受人因受領有瑕疵之物所受損害，
    得獲賠償；其因履行契約所能獲得之利益，不致逸失（參閱
    孫森焱著，民法債編總論下冊，91年8月修訂版，第583頁）
    ，準此，原告既係因被告故意不告知系爭房屋之瑕疵，在斥
    資購買該房屋後，必須被迫面對及處理該房屋存在之瑕疵問
    題，則前開因修復系爭房屋之瑕疵所需支出之費用742,000
    元，應由被告負責賠償，方足以填補原告因受領有瑕疵之系
    爭房屋所受損害，從而，原告依據民法第360條規定請求被
    告賠償742,000元，即屬有據，應予准許。又原告本於物之
    瑕疵擔保之法律關係請求被告賠償此部分之損害既有理由，
    則其另依據民法第227條規定，對被告為同一數額之賠償請
    求部分，是否有理由，本院即無庸再行審究，附此敘明。
  2.精神慰撫金100,000元：
    原告另主張：伊買受系爭房屋後，因牆壁及天花板滲漏水之
    瑕疵始終未能修復，每逢颱風或下雨天，因屋內滲漏水及發
    霉情形嚴重，致使伊之身體、健康受有損害，伊自得依據民
    法第227之1條「債務人因債務不履行，致債權人之人格權受
    侵害者，準用第192條至第195條及第197條之規定，負損害
    賠償責任」規定，請求被告賠償精神慰撫金100,000元等語
    。又民法第360條所定「不履行之損害賠償」，亦包括標的
    物因有瑕疵致買受人之人格權受損害時，出賣人依民法第
    227之1條規定應負之賠償責任，則其得併依民法第360條規
    定為同一數額之精神慰撫金請求等語。然由前引民法第227
    之1條內容可知，債權人得本於該規定請求債務人賠償損害
    之前提要件，在於債權人之人格權受到侵害。被告既否認原
    告前述主張，且原告並未就其身體、健康究因系爭房屋存在
    上開瑕疵而受有何種損害，具體舉證以實其說，難認其人格
    權有何因被告交付之買賣標的物有瑕疵致受侵害之情事；至
    原告於起訴狀內指陳：因系爭房屋存有前開瑕疵，伊每逢颱
    風下雨均提心吊膽，且在先前由信義房屋公司之配合廠商修
    繕期間，必須搬移屋內物品，致使房屋凌亂不堪，嚴重影響
    生活品質、作息與正常工作等情，縱屬實情，亦僅能認原告
    之生活秩序因系爭房屋存有瑕疵，須屢經修繕而備受干擾，
    且原告可能因而衍生出不滿與不悅之負面情緒，惟無從據此
    推論原告之人格權因系爭房屋具有上述瑕疵而受到侵害，是
    以，原告援引民法第227之1條規定，另主張同法第360條所
    定之損害賠償，範圍亦包括前開第227之1條規定之精神慰撫
    金，以該2條文規定為依據，請求被告賠償100,000元，均屬
    於法不合，無從准許。
五、綜上所述，原告向被告購買之系爭房屋，於被告交屋予原告
    時，即存有滲漏水且導致牆壁及天花板出現水漬及發霉痕跡
    等瑕疵，且被告明知此事，在出售系爭房屋予原告時卻故意
    不為告知，則原告本於民法第360條之規定，請求被告賠償
    742,000元，及自起訴狀繕本送達被告翌日（即95年9月29
    日）起至清償日止，按週年利率5%計算之利息，為有理由，
    應予准許；逾上開範圍之請求，為無理由，應予駁回。
六、兩造均陳明願供擔保，聲請宣告或免為假執行，就原告勝訴
    部分，經核均無不合，爰分別酌定相當之擔保金額予以准許
    。至於原告敗訴部分，其假執行之聲請已失所附麗，應併駁
    回。
七、本件事證已臻明確，兩造其餘攻擊防禦方法，經核均與判決
    結果無影響，爰不分別斟酌論述，附此敘明。
八、訴訟費用（即第一審裁判費9,250元及證人旅費3,000元，合
    計12,250元）負擔之依據：民事訴訟法第79條。
中　　華　　民　　國　　96　　年　　 5　　月　　31　　日
                  民事第三庭    法  官  鍾啟煒
正本係照原本作成。
如對本判決上訴，須於判決送達後20日內向本院提出上訴狀。
中　　華　　民　　國　　96　　年　　 5　　月　　31　　日
                                書記官
